臺灣高等法院刑事判決
110年度上訴字第1480號
上  訴  人  臺灣桃園地方檢察署檢察官
被      告  林博文

上列上訴人因被告傷害案件，不服臺灣桃園地方法院109年度訴
字第970號，中華民國110年2月18日第一審判決（起訴案號：臺
灣桃園地方檢察署109年度偵字第9764號），提起上訴，本院判
決如下：
    主  文
上訴駁回。               
    理  由
一、經本院審理結果，認第一審判決對被告林博文為無罪之諭知
    ，核無不當，應予維持，並引用第一審判決書記載之證據及
    理由（如附件）。
二、檢察官上訴意旨略以：原審判決所載案發當時錄影畫面之勘
    驗重點，似著重在被告是否「直接」以徒手施力「毆打至告
    訴人身上」而認以被告抓取告訴人手機之過程，應無致告訴
    人成傷之可能而諭知被告無罪。然原起訴事實認被告之所以
    涉犯傷害罪，係被告係智識正常之人，可預見與人發生「推
    、揮之施力」，將可能致他人受傷，仍為阻止告訴人攝影而
    與告訴人有本案之爭執，而非認被告「直接」毆打告訴人，
    且依卷附監視錄影截圖照片，被告確有推、揮之舉措，而告
    訴人因被告此等施力，受有「扭、拉傷」，亦與常理無悖。
    又依敏盛綜合醫院診斷證明書，顯見告訴人所述症狀係「疼
    痛」非「拉傷」，而「拉傷」係醫師診斷結果，況依通常事
    理，扭、拉傷似無從出現「外傷」，對照瀚群骨科診所診斷
    證明書所載之告訴人後續門診治療「12次」之客觀事實，堪
    以認定告訴人受有傷害。原判決認事用法尚嫌未洽，請將原
    判決撤銷，更為適當合法之判決。
三、經查：
㈠、檢察官雖謂被告可預見與告訴人推、揮，將可能致告訴人受
    傷，卻推、揮告訴人，認被告有傷害之不確定故意。惟查，
    依原審勘驗現場監視器錄影畫面結果，被告當時僅以其右手
    抓握告訴人手機上半截，遮掩告訴人之手機鏡頭，告訴人隨
    即將手機向左橫移，藉此甩開被告之右手，另舉起右手欲揮
    開被告之右手，雙方並無肢體接觸，隨後告訴人左手舉起手
    機繼續錄影，被告又以右手抓握告訴人手機上半截，告訴人
    隨即以右手拉開被告之右手，之後兩人再無任何肢體碰觸，
    可見被告僅有以手抓握告訴人手機上半截以遮掩手機鏡頭之
    舉措，並無主動推、揮告訴人之行為，反是告訴人一再舉手
    拍照，並以手揮推被告之手，故起訴書謂被告推、揮告訴人
    手臂，與事實尚有所不符。
㈡、又依上開勘驗結果，被告2次以手抓握告訴人手機上半截之時
    間，僅短短數秒鐘，雙方未有劇烈之拉扯、推擠行為，告訴
    人亦無身體大幅晃動或跌倒之情況，依常情是否會造成告訴
    人之右肩、左髖及左足踝等部位拉、挫傷，亦非無疑義。再
    者，依卷附敏盛綜合醫院急診檢傷紀錄之記載，係告訴人「
    自訴被不認識的人搶手機後」右肩痛、左肩痛、左足踝痛，
    瀚群骨科診所所出具之診斷證明書亦係記載「病患自訴與人
    拉扯」，可見醫師均係依告訴人之「主訴」而記載，而告訴
    人於驗傷時既無明顯外傷，醫師亦只能就告訴人之陳述而記
    載其病況，是診斷證明書上有關告訴人傷勢之記載，既是醫
    生依告訴人之敘述所載，實與告訴人之指述無異，自亦亦無
    法依此認定告訴人所受傷害與被告抓握告訴人手機之行為有
    相當因果關係。
㈢、依上所述，本案檢察官所舉之補強證據，尚不足以佐證、增
    強告訴人之指訴，而達於通常一般之人均不致有所懷疑之程
    度，是本件公訴人所擧之事證仍有合理之懷疑存在。　　　
四、綜上，檢察官上訴仍執原審已詳予斟酌之證據，對於原判決
    已說明事項及屬原審採證認事職權之適法行使，逕為相異之
    評價，復未提出其他積極證據證明被告確有傷害之犯行，尚
    難說服本院為不利於被告之認定，其上訴為無理由，應予駁
    回。
據上論斷，應依刑事訴訟法第373條、第368條，判決如主文。
本案經檢察官陳伯均提起公訴及提起上訴，檢察官林安紜到庭執
行職務。
中　　華　　民　　國　　110 　年　　9 　　月　　14　　日
     　　　　　　 刑事第十六庭  審判長法　官  葉騰瑞
                                      法　官  古瑞君
                                      法　官  廖紋妤
以上正本證明與原本無異。
檢察官如不服本判決，應於收受送達後20日內向本院提出上訴書
狀，惟須受刑事妥速審判法第9條限制。其未敘述上訴之理由者
，並得於提起上訴後20日內向本院補提理由書(均須按他造當事
人之人數附繕本)「切勿逕送上級法院」。
刑事妥速審判法第9條：
除前條情形外，第二審法院維持第一審所為無罪判決，提起上訴
之理由，以下列事項為限：
一、判決所適用之法令牴觸憲法。
二、判決違背司法院解釋。
三、判決違背判例。
刑事訴訟法第 377 條至第 379 條、第 393 條第 1 款之規定，
於前項案件之審理，不適用之。
                                      書記官  江珮菱
中　　華　　民　　國　　110 　年　　9 　　月　　15　　日

附件：
臺灣桃園地方法院刑事判決
                                      109年度訴字第970號
公　訴　人　臺灣桃園地方檢察署檢察官             
被　　　告　林博文　
上列被告因傷害案件，經檢察官提起公訴（109 年度偵字第9764
號），本院判決如下：
    主  文
林博文無罪。
    理  由
一、公訴意旨略以：被告林博文於民國108 年12月11日中午，駕
    車違規停放在桃園市○○區○○路0 段000 號前，告訴人劉明惠
    見被告違規停車而以手機錄影蒐證，被告見狀因此心生不滿
    ，丟擲三角錐發洩（但未致告訴人成傷），告訴人因而與被
    告發生口角並持手機拍攝被告。詎被告能預見以徒手推擋、
    揮擊他人手臂，可能導致他人受傷，竟基於傷害之未必故意
    ，以徒手推擋正持手機錄影之告訴人，且告訴人仍執意持手
    機持續拍攝，被告因而推、揮告訴人之手臂，因而致告訴人
    受有右肩拉傷、左髖拉傷、左足踝拉傷等傷害。因認被告涉
    犯刑法第277 條第1 項之傷害罪嫌云云。
二、按犯罪事實應依證據認定之，無證據不得認定犯罪事實；不
    能證明被告犯罪者，應諭知無罪之判決，刑事訴訟法第154
    條第2 項、第301 條第1 項前段定有明文。事實之認定，應
    憑證據，如未能發現相當證據，或證據不足以證明，自不能
    以推測或擬制之方法，為裁判基礎；又認定不利於被告之事
    實，須依積極證據，苟積極證據不足為不利於被告事實之認
    定時，即應為有利被告之認定，更不必有何有利之證據；再
    認定犯罪事實，所憑之證據，雖不以直接證據為限，間接證
    據亦包括在內，然無論直接或間接證據，其為訴訟上之證明
    ，須於通常一般之人均不致於有所懷疑，而得確信其為真實
    之程度者，始得據之為有罪之認定，倘其證明尚未達到此一
    程度，而有合理性懷疑之存在時，即無從為有罪之認定（最
    高法院30年上字第816 號、40年台上字第86號、76年台上字
    第4986號判例意旨參照）。況告訴人之指訴，不得作為有罪
    判決之唯一證據，而須以補強證據證明其確與事實相符，所
    謂補強證據，雖非以證明犯罪構成要件之全部事實為必要，
    但仍須得以佐證該陳述之犯罪非屬虛構，能予保障其陳述事
    實之真實性，以此項證據與告訴人之陳述綜合判斷，若足以
    認定犯罪事實，方得以之與告訴人之指訴，相互印證，併採
    為判決之基礎（最高法院96年度台上字第5574號判決意旨參
    照）。是告訴人指訴被告犯罪，必須有相當之補強證據加以
    佐證，方可作為被告不利之認定。
三、公訴人認被告涉犯上揭罪嫌，無非以告訴人於警詢及偵查中
    之指述，及敏盛綜合醫院診斷證明書、瀚群骨科診所診斷證
    明書各1 份與案發現場監視器錄影畫面黑白擷圖11張，為其
    主要論據。
四、訊據被告固坦承於前揭時、地，與告訴人因其違規停車而起
    口角衝突之事實，惟堅決否認有何傷害之犯行，辯稱：第一
    ，我沒有直接碰觸到她的手臂，這一點可以從錄影畫面中看
    得出來，我只有碰到她的手機，就是用手去遮住她的手機鏡
    頭，並沒有因此推、揮到她的手臂，也沒有碰觸到她的身體
    任何部位；第二，警察事後有到現場處理，但是她沒有告訴
    警察說身體有任何不適，只有提到我在紅線上違規停車和丟
    三角錐涉及毀損的問題，而且她又沒有跌倒，為什麼後面的
    傷勢會有這麼嚴重，可見她的傷勢和我用手擋她的手機鏡頭
    沒有關係等語。
五、經查：
  ㈠被告於108 年12月11日中午，違規將車牌號碼000-0000號自
    用小客車停在桃園市○○區○○路0 段000 號前，告訴人因此以
    手機對之錄影蒐證，被告見狀心生不滿，遂對告訴人附近丟
    擲三角錐發洩（但未致告訴人受傷），兩人因而發生口角，
    告訴人並以手機繼續拍攝被告等情，業據被告於偵查及本院
    準備程序中供述在卷（見偵字卷第46頁；審訴字卷第41頁；
    訴字卷第53頁），核與告訴人於警詢及偵查中之證述情節大
    致相符（見偵字卷第7-8 、46頁），並有現場照片1 張、監
    視器錄影畫面黑白擷圖11張及本院勘驗筆錄1 份在卷可稽（
    見偵字卷第19、51-71 頁；訴字卷第77-78 頁），此部分事
    實，首堪認定。
  ㈡本院依檢察官聲請當庭勘驗案發現場監視器錄影畫面，勘驗
    結果略以：「（12：46：52~ 12：49：00）畫面下方顯示時
    間「2019/12/11 12 ：46：52」，右下角有一出入口，出入
    口前鋪設水泥並設置4 個三角錐於道路紅線旁，一黑色BMW
    車輛停靠在紅線（及路邊設置之三角錐）旁並閃右後車燈（
    警示燈）。一身穿紅色背心之女性（下稱甲女）雙手持手機
    對著車輛及車輛周圍徘徊之一身穿藍色襯衫白色長褲之男性
    （下稱乙男），並自車後由車輛右側往車前方向繼續以手機
    對著該車，12時47分08分乙男拿起地上之三角錐往甲女前面
    之水泥地摔擲，乙男將雙手背在背後與甲女對話，甲女手指
    手機，車上之副駕駛座乘客打開車門下車走到右車前處（甲
    女與乙男處）察看，嗣後甲女一人走回車右側處、繼續以手
    機對著車輛及乙男，乙男雙手背在身後與甲女互相爭執，甲
    女以左手持手機對著車輛及乙男，右手不時指畫面右下角出
    入口處及畫面右側處，兩人皆無肢體碰觸。（12：49：00~1
    2：49：30）於12時49分16秒時，乙男以右手抓住手機上半
    部，遮住甲女手持之手機鏡頭，甲女將手機往左側移，乙男
    即放手，甲女並舉起右手揮開乙男，此時兩人無肢體碰觸，
    12時49分18秒甲女又舉起手機，乙男又以上開動作抓（遮）
    住手機上半部及鏡頭，甲女以右手拉開乙男的手，乙男放手
    後甲女繼續以手機對乙男及車輛，乙男撇頭往車輛方向走。
    （12：49：30~ 12：53：45）兩人無再有肢體接觸，於12時
    51分08秒甲女進入畫面右下角之屋內，至影片結束未再出來
    。」，有本院勘驗筆錄1 份在卷可憑（見訴字卷第77-78 頁
    ），佐以被告自承是上開畫面中丟擲三角錐之男子（見偵字
    卷第46頁；審訴字卷第41頁；訴字卷第53頁），是依上開勘
    驗筆錄可知，被告斯時僅以其右手抓握告訴人左手舉起之手
    機上半截，藉此遮掩告訴人之手機鏡頭，告訴人隨即將手機
    向左橫移，藉此甩開被告之右手，另舉起右手欲揮開被告之
    右手，彼此間尚未有任何肢體接觸，隨後告訴人左手舉起手
    機繼續錄影，被告又以右手抓握告訴人手機上半截，告訴人
    隨即以右手拉開被告之右手，後續兩人再無任何肢體碰觸，
    是被告辯稱：我只有用手遮住她的手機鏡頭，沒有推、揮到
    她的手臂，而且在她用手撥開之後，我也沒有去拉她等語，
    尚非全然無據。由是，被告是否有起訴書所載之「以徒手推
    擋正持手機錄影之劉明惠，…因而推、推劉明惠手臂」之事
    實，要非無疑。
  ㈢再者，檢察官固以告訴人於警詢及偵查中證述：被告當時對
    我大聲說「我有肖像權」，並開始搶奪我的手機，而且在拉
    扯過程中，造成我的右手、腰部及左腳受傷等語為憑（見偵
    字卷第8 、46頁），但本院依上開勘驗筆錄可知，被告2 次
    以右手抓握告訴人手機上半截之時間，前後不過幾秒鐘，亦
    未見雙方有何劇烈拉扯、推擠之行為，殊難想像告訴人之右
    肩、左髖及左足踝等部位，可能因被告抓握手機上半截之行
    為，因此受有拉傷或挫傷等傷害；更何況告訴人事後雖提出
    案發當日至敏盛綜合醫院、瀚群骨科診所就醫之診斷證明書
    為佐證指述之依據（見偵字卷第15、17頁），但經本院以傷
    勢係依據病患而主訴記載，抑或是經醫師檢視後認定之傷勢
    乙節函詢敏盛綜合醫院，該醫院函覆以「依病人主訴而記載
    」等語，有敏盛綜合醫院109 年11月2 日敏總（醫）字第10
    90005218號函附法院來函回覆議見表暨相關病歷影本1 份附
    卷可考（見訴字卷第27-38 頁），且瀚群骨科診所亦在診斷
    證明書上醫師囑言欄記載「病患自訴與人拉扯」等語（見偵
    字卷第15頁），顯見告訴人於驗傷時「無明顯外傷」，然因
    疼痛與否，實因人而異，醫師就身體疼痛部分，僅得依病人
    主訴而記載，可見診斷證明書上有關告訴人傷勢之記載，應
    係醫生依據告訴人之敘述所載，實與告訴人之指述無異，本
    院亦無法藉此佐證告訴人之指述。是本案除了告訴人之單一
    指述以外，尚乏其他補強證據可以佐證其證詞，是被告於上
    開時、地，是否有因右手抓握告訴人之手機，導致告訴人因
    此受有右肩拉傷、左髖拉傷、左足踝拉傷，亦非無疑。
六、綜上所述，公訴人所提出之上揭證據，無從使通常一般之人
    均不致有所懷疑，而得確信被告有上揭公訴意旨所指之犯行
    ，尚不足以使本院形成被告涉犯刑法第277 條第1 項之傷害
    罪嫌之確信心證。是依公訴人所提出之證據，尚不足為被告
    為有罪之積極證明，其闡明之證明方法，亦無從說服本院形
    成被告為有罪之心證，基於無罪推定之原則，自應為被告為
    無罪之諭知，以免冤抑。
據上論斷，應依刑事訴訟法第301 條第1 項，判決如主文。
本案經檢察官陳伯均提起公訴，檢察官高健祐到庭執行職務。
中　　華　　民　　國　 110　　年　　2 　　月　　18　　日
                  刑事第十五庭  審判長法  官  林龍輝

                                      法  官  林莆晉

                                      法  官  吳軍良
得上訴。
以上正本證明與原本無異。
如不服本判決應於收受判決後20日內向本院提出上訴書狀，並應
敘述具體理由。其未敘述上訴理由者，應於上訴期間屆滿後20日
內向本院補提理由書( 均須按他造當事人之人數附繕本) 「切勿
逕送上級法院」。
                                      書記官　魏妙軒
中　　華　　民　　國　 110　　年　　2 　　月　　18　　日